【裁判字號】    88,上更(一),13
【裁判日期】    890201
【裁判案由】    履行協議
【裁判全文】
臺灣高等法院臺中分院民事裁定  八十八年度上更(一)字第十三號
      上  訴  人    甲○○
      被上訴人      乙○○
      訴訟代理人    林春鈴 律師
右當事人間履行協議事件，上訴人對於中華民國八十六年九月二十二日臺灣彰化地方
法院八十六年度訴字第二六○號第一審判決，提起上訴，裁定後，經最高法院發回更
審，本院裁定如左：
      主      文
上訴駁回。
第二審及發回前第三審訴訟費用由上訴人負擔。
      理      由
一、按當事人提起第二審上訴，應於第一審判決正本送達後二十日之不變期間內為之
    ，民事訴訟法第四百四十條定有明文。本件第一審判決正本，係於中華民國八十
    七年二月十七日由上訴人收受，有送達證書在卷可考，扣除在途期間二日後，至
    八十七年三月十一日，已屆滿上訴期間，乃上訴人提出之上訴書狀，遲至同年三
    月十三日，始行到院，核已逾上開不變期間，其上訴即非合法。
二、上訴人甲○○雖以其於八十七年二月十一日出境，於同年月二十六日入境，從未
    於八十七年二月十七日收受本件原第一審審判決正本，第一審判決正本之收受，
    係其於返國後始至郵局窗口領取，其上訴未逾期云云，惟按送達之年、月、日、
    時除有反證外，應以送達證書所記載者為準，此有最高法院二十一年抗字第二六
    號判例可參，又送達於應受送達人之住、居所、事務所或營業所行之，送達於住
    居所、事務所或營業所不能會晤應受送達人者，得將文書付與有辨別事理能力之
    同居人或受僱人，分別為民事訴訟法第一百三十六條第一項、第一百三十七條第
    一項所明定。上訴人固提出其護照證明其於八十七年二月十一日出境，至同年月
    二十六日再入境，然查郵務人員送達掛號信件時，通常均僅查看領信人所提出之
    印章是否為收件人之印章，而不會實際查看領信人之身份證件，故收件人之家屬
    拿收件人之印章收取掛號信之情形相當普遍，上訴人於本院調查時亦自承「我太
    太與小孩跟我同住，他們也可能替我蓋章（領取郵件）」（本院卷第一百三十四
    頁背面倒數第三行），故實不得以非受送達人本人親自拿印章蓋領掛號之應送達
    文書，即謂該應送達之文書未經合法送達。本件八十七年二月十七日下午十五時
    送達第一審判決正本予上訴人甲○○之送達證書（原審卷第一一○頁）上之印文
    ，與第一審法院交付郵政機關於八十六年六月十日上午十一時四十分送達準備書
    狀繕本一件與上訴人甲○○之送達證書（原審卷第五十頁）上之印文相同，亦與
    本院前審交付郵政機關於八十七年四月四日上午九時五十分送達八十七年四月十
    五日上午九時四十分準備程序通知書一件與上訴人甲○○之送達證書（本院前審
    卷第二十四頁）之印文相同，顯見該送達證書上之印文（章）確為上訴人甲○○
    所有無誤。又第一審判決書所送達之地點乃為上訴人甲○○位於彰化縣田中鎮○
    ○路三十七巷二十四號之住所，與先前及之後送達文件之處所均相同，顯見第一
    審判決正本確經由上訴人之家屬親收無誤。再上訴人稱第一審判決正本之收受，
    係其於返國後始至郵局窗口領取云云，惟查第一審判決正本送達證書上所蓋之臺
    灣彰化地方法院收發室收發章之日期為八十七年二月二十三日，豈可能為上訴人
    於八十七年二月二十六日返國後才向郵局領取？上訴人此部分主張，亦難憑採。
    本院向田中郵局函查第一審判決送達之情形，惟該局亦以已歷年餘，無確實記憶
    資料，惟可能由收件人到郵局領取云云（本院卷第一百三十頁）。然亦無從肯定
    為上訴人回國後親自到郵局領取，亦無法肯認上訴人之主張為真實。原審之判決
    正本既於八十七年二月十七日經上訴人之家人拿上訴人之印章向送達人（郵務人
    員）領取，即已屬合法送達於上訴人，至上訴人究至何時始知該判決正本即與判
    決正本是否合法送達無關，上訴人逾二十日之不變期間才提起上訴，上訴即顯然
    不合法，應予以駁回。
三、依民事訴訟法第四百四十四條第一項前段、第九十五條、第七十八條，裁定如主
    文。
中      華      民      國    八十九     年      二       月     一     日
~B1民事第三庭審判長法  官  陳照德
~B2                法  官  宋富美
~B3                法  官  黃淑玲
右正本係照原本作成。
如不服本裁定應於裁定送達後十日內向本院提出抗告理由狀（須按他造人數附具繕本
），並繳納抗告裁判費新台幣肆拾伍元及送達用雙掛號郵票拾份（每份拾肆元）。
~B                書記官  陳如慧
中      華      民      國    八十九     年      二       月     二     日
                                                                        Ｑ


司法院資訊處製作；財團法人民間司法改革基金會備份。
